臺灣高等法院刑事判決　　　　　　　　 94年度上訴字第931號
上　訴　人
即　被　告　甲○○
選任辯護人　陳貴德律師
　　　　　　蔡行志律師
上列上訴人因偽造文書等案件，不服臺灣板橋地方法院93年度訴
字第584號，中華民國93年12月30日第一審判決（起訴案號：臺
灣板橋地方法院檢察署92年度偵字第18285號），提起上訴，本
院判決如下：
    主      文
原判決撤銷。
甲○○以明知為侵害著作權之物，意圖營利而交付之方法侵害他
人之著作權為常業，處有期徒刑壹年貳月。
扣案如附表四所示之仿冒「Play Station 2」遊戲光碟片柒拾壹
片，及「Play Station」遊戲光碟片伍片、如附表五所示之仿冒
「ＧａｍｅＢｏｙ」遊戲卡匣參佰肆拾柒個、仿冒任天堂電視遊
樂器之八位元遊戲卡匣柒拾伍個、及附表六所示之物均沒收。
    事      實
一、甲○○明知「ＰＳ設計圖」、「ＰｌａｙＳｔａｔｉｏｎ」
    、「ＧＲＡＮＴＵＲＳＩＭＯＴＨＥＲＥＡＬＤＲＩＶＩＮ
    Ｇ　ＳＩＭＵＬＡＴＯＲ」及圖、「ＧＡＭＥＢＯＹ」、「
    Ｎｉｎｔｅｎｄｏ」、「瑪莉醫生圖」、「ＷＡＲＩＯＬＡ
    ＮＤ」、「瑪莉跳躍圖」、「日圖」、「ＰＯＣＫＥＴＭＯ
    ＮＳＴＥＲ」、「ＰＩＫＡＣＨＵ」及圖、「ＭＡＲＩＯＢ
    ＲＯＳ. 」（起訴書漏未記載）、「ＳＵＰＥＲＭＡＲＩＯ
    ６４」、「薩爾達傳說」（起訴書漏未記載）、「ＤＯＮＫ
    ＥＹ　ＫＯＮＧ」（起訴書漏未記載）、「ＦＩＮＡＬＦＡ
    ＮＴＡＳＹ」（起訴書漏未記載）、「鬼武者」（起訴書漏
    未記載）、「ＴＥＫＫＥＮ」（起訴書漏未記載）等如附表
    一、二所示之商標圖樣，分別係日商新力電腦娛樂股份有限
    公司（下稱新力公司）、日商任天堂股份有限公司（下稱任
    天堂公司）、日商思奎爾股份有限公司（下稱思奎爾公司）
    、日商卡波光股份有限公司（下稱卡波光公司）、日商南歌
    股份有限公司（下稱南歌公司）向前經濟部中央標準局（現
    改制為智慧財產局）依法申請註冊登記經核准而取得商標專
    用權之商標圖樣，分別指定使用於遊戲光碟、卡匣等如附表
    一、二所示之商品，且均仍於專用期間內（商標圖樣、名稱
    、註冊號數、商標專用權人、指定商品、專用期間均詳如附
    表一、二所示），另如附表三所示之「鬼武者２」、「夢境
    歷險」（起訴書漏未記載）、「太空戰士１０國際版」、「
    鐵拳４」、「ＷＡＲＩＯＬＡＮＤ３」、「ＡＬＬＥＹＷＡ
    Ｙ」、「ＴＥＮＮＩＳ」、「ＴＥＴＲＩＳ」、「ＳＵＰＥ
    ＲＭＡＲＩＯＬＡＮＤ」、「ＢＡＳＥＢＡＬＬ」、「ＤＲ
    . ＭＡＲＩＯ」（起訴書漏未記載）、「口袋怪獸（水晶）
    」、「口袋怪獸（金）」、「口袋怪獸（銀）」、晶）」、
    「ＧＯＬＦ」等電腦程式著作，亦分別為他人（詳如附表三
    所示）取得著作財產權之電腦程式著作；而甲○○明知未經
    商標專用權人之同意或授權，不得販賣意圖欺騙他人而於同
    一商品使用相同於他人註冊商標圖樣之商品，且未經著作權
    人之同意或授權，不得擅自意圖營利而交付侵害著作權之物
    。詎甲○○因原任職之工作收入不豐難以維生，明知確實姓
    名年籍不詳、綽號「劉先生」之成年人，所販售之遊戲光碟
    片、遊戲卡匣，係他人於不詳時、地未經著作權人之同意，
    擅自以重製之方法侵害著作權之物，而部分遊戲光碟片透過
    遊戲器之執行，於電視螢幕會顯現新力公司專用之如附表一
    編號一、編號二所示之商標圖樣（「ＰｌａｙＳｔａｔｉｏ
    ｎ」、「ＰＳ設計圖」）暨「ＬｉｃｅｎｓｅｄＢｙＳｏｎ
    ｙＣｏｍｐｕｔｅｒＥｎｔｅｒｔａｉｎｍｅｎｔＩｎｃ．
    」（即經新力公司授權）之文字，足以對外表示該等遊戲光
    碟片係新力公司授權生產之準私文書，或於遊戲光碟片之背
    面、包裝紙上有新力公司、思奎爾公司、卡波光公司、南歌
    公司專用如附表一編號三至六所示之商標圖樣（「ＧＲＡＮ
    ＴＵＲＳＩＭＯＴＨＥＲＥＡＬＤＲＩＶＩＮＧ　ＳＩＭＵ
    ＬＡＴＯＲ」及圖、「ＦＩＮＡＬＦＡＮＴＡＳＹ」、「鬼
    武者」、「ＴＥＫＫＥＮ」）（侵權態樣詳如附表四），另
    於遊戲卡匣之包裝紙盒、說明書及卡匣上有任天堂公司專用
    如附表二編號一至編號十二所示之商標圖樣，且經由遊戲機
    之執行亦於螢幕出現如附表二編號一所示任天堂公司所專用
    之商標圖樣（侵權態樣詳如附表五），猶基於販賣仿冒商標
    商品、行使偽造準私文書之概括犯意，及以明知為侵害著作
    權之物，意圖營利而交付之方法侵害他人之著作權為常業之
    犯意，自民國（下同）90年9月間某日起，多次向該「劉先
    生」以電話聯絡而訂購遊戲光碟片、遊戲卡匣（遊戲光碟片
    【ＰＳ系統】1片約新臺幣【下同】20元，遊戲光碟片【Ｐ
    Ｓ２系統】1片約80元，ＧＡＭＥＢＯＹ遊戲卡匣【單卡】1
    片約200元，ＧＡＭＥＢＯＹ遊戲卡匣【合卡】1片約500元
    ），再由「劉先生」於不特定時、地等處交付仿冒、盜版之
    遊戲光碟片及遊戲卡匣，而甲○○於販入後即意圖營利而以
    遊戲光碟片（ＰＳ系統）1片約25元，遊戲光碟片（ＰＳ２
    系統）1片約100元，ＧＡＭＥＢＯＹ遊戲卡匣（單卡）1片
    約230元，ＧＡＭＥＢＯＹ遊戲卡匣（合卡）1片約550元之
    價格，轉售批發於臺北縣（市）等地夜市攤販及遊戲軟體商
    店等不特定之人以賺取差價而牟利，並恃之為常業，而就附
    表編號四（二）編號一之遊戲光碟片部分同時行使其內所含
    如前述內容（「ＬｉｃｅｎｓｅｄＢｙＳｏｎｙＣｏｍｐｕ
    ｔｅｒＥｎｔｅｒｔａｉｎｍｅｎｔＩｎｃ．」）之偽造準
    私文書，足以生損害於新力公司等前開出品、授權廠商或創
    作者之信譽及商業利益。迄91年4月1日13時30分許，經警在
    臺北縣三峽鎮○○路222巷166號查獲，並自甲○○所駕駛之
    車牌號碼８Ｊ─３１０３號自用小客車內，查扣如附表四、
    五、六所示之物。
二、案經任天堂公司、新力公司訴由內政部警政署保安警察隊第
    二總隊移送暨滾石國際音樂股份有限公司、華納國際音樂股
    份有限公司、上華國際企業股份有限公司、福茂唱片音樂股
    份有限公司、科藝百代股份有限公司、博德曼股份有限公司
    、豐華唱片股份有限公司、環球國際唱片股份有限公司、艾
    迴股份有限公司、魔岩唱片股份有限公司、思奎爾公司、南
    歌公司、卡波光公司訴請臺灣板橋地方法院檢察署檢察官偵
    查後聲請簡易判決處刑。
    理      由
甲、有罪部分：
一、訊據上訴人即被告甲○○坦承於前揭時、地，自綽號「劉先
    生」者販入如附表三、附表四等非法重製、仿冒商標之上開
    遊戲光碟片、遊戲卡匣後再予以販售，但否認係以販賣上開
    仿冒遊戲光碟、遊戲卡匣為常業犯罪情形，辯稱：伊90年至
    91 年間任職普懋家具公司，每月底薪20,000元，做了一年
    ，因為景氣不好做不到什麼業績，為了生活才兼職，其實伊
    也是以合法的主機為主，查獲當時有發還很多合法的機組，
    違法的這些只是一部分，不是靠賣仿冒品為常業云云。
二、惟查：
  (一)前揭被告販賣仿冒之遊戲光碟及遊戲卡匣之犯罪事實，業據
    被告於警訊、檢察官偵查及原審初訊時均坦白承認，並有扣
    案如附表四、五、六所示之物可資佐証，另被告雖否認有賴
    以維生之常業犯行，惟查其於警局初訊時供承：車上被查獲
    盜版遊戲光碟片、遊戲卡匣，都是賣給一般遊戲商店及夜市
    小販等語（偵字第6320號卷第62頁背面），於檢察官初訊時
    仍供稱：警訊筆錄實在等語（同上卷第87頁），於原審歷次
    訊問中未曾就販賣仿冒遊戲光碟、遊戲卡匣之事實有所爭執
    ，並於原審審理時陳稱：任職普懋家具公司，每月底薪20,0
    00元，做了一年，因為景氣不好做不到什麼業績，為了生活
    才兼職；伊有賣合法光碟，都是用本錢或賠錢賣，因為我們
    向盤商拿貨價錢高，我們賣不出去，常常要照成本賣，那是
    應付客人的；一個月營業額約20多至30萬元，淨賺30,000元
    等語（見原審93年12月14日審理筆錄），復參諸被告自承其
    任職普懋家具公司期間底薪僅20,000元，並因景氣不好業績
    欠佳，已如前述，而被告販售前開仿冒遊戲光碟及遊戲卡匣
    每月獲利即達30,000餘元，顯高於被告自陳任職之薪資所得
    ，且其從事販賣仿冒遊戲光碟及遊戲卡匣之時間長達7個月
    始為警查獲，其顯賴以維生自明，是被告此部分所辯，顯與
    事實不符，不足採信，被告以販賣仿冒遊戲光碟及遊戲卡匣
    為常業，自堪認定。
  (二)本案復據告訴人任天堂公司、新力公司、思奎爾公司、卡波
    光公司、南歌公司指訴綦詳，並有扣案如附表四、五所示之
    物足資佐證。而將扣案如附表四（一）編號一至五所示之遊
    戲光碟片置入ＰＬＡＹＳＴＡＴＩＯＮ２電視遊戲器執行，
    於電視螢幕畫面出現「ＰｌａｙＳｔａｔｉｏｎ」字樣及附
    表四（二）編號一所示之遊戲光碟片置入ＰＬＡＹＳＴＡＴ
    ＩＯＮ２電視遊戲器執行，於電視螢幕畫面出現「ＰＳ設計
    圖」及「ＬｉｃｅｎｓｅｄＢｙＳｏｎｙＣｏｍｐｕｔｅｒ
    ＥｎｔｅｒｔａｉｎｍｅｎｔＩｎｃ‧」授權字樣等，據此
    足知該「ＰＳ設計圖」、「ＰｌａｙＳｔａｔｉｏｎ」字樣
    、「ＬｉｃｅｎｓｅｄＢｙＳｏｎｙＣｏｍｐｕｔｅｒＥｎ
    ｔｅｒｔａｉｎｍｅｎｔＩｎｃ‧」授權字樣等，顯係經由
    遊戲光碟內之軟體程式設計所呈現者，又扣案如附表四（一
    ）編號六至十二所示之遊戲光碟片於外包裝紙或每片遊戲光
    碟片之背面印刷分別有「ＧＲＡＮＴＵＲＳＩＭＯＴＨＥＲ
    ＥＡＬＤＲＩＶＩＮＧ　ＳＩＭＵＬＡＴＯＲ」及圖、「Ｆ
    ＩＮＡＬＦＡＮＴＡＳＹ」、「鬼武者」、「ＴＥＫＫＥＮ
    」字樣，再者，扣案遊戲卡匣或於外觀包裝盒、說明書、卡
    匣上使用如附表五所示任天堂公司專用之商標圖樣，或經由
    遊戲機之執行而於螢幕出現如附表二編號一所示任天堂公司
    專用之商標圖樣等情，亦經原審勘驗屬實（見93年11月9日
    勘驗筆錄），並拍攝勘驗照片在卷供參。
  (三)而附表一、二所示之商標圖樣，分別為新力公司、任天堂公
    司、思奎爾公司、卡波光公司、南歌公司向前經濟部中央標
    準局（現改制為智慧財產局）依法申請註冊登記，指定使用
    如附表一所示之商品，且均在專用期間內等情，並有該等商
    標註冊證、商標註冊查詢資料附卷可稽，另如附表三所示之
    電腦程式著作財產權分別為新力公司、卡波光公司、思奎爾
    公司、南歌公司、任天堂公司所有，且受我國著作權法之保
    護（依74年7月10日修正公布之著作權法註冊登記、或於日
    本首次發行並於我國同步發行、或於日本首次發行後30日內
    在我國發行、或因為新力公司等著作權人於91年1月1日之後
    始發行銷售，斯時我國已正式加入「世界貿易組織」（即WT
    O；我國加入日期為91年1月1日），依據「世界貿易組織協
    定」（WTO AGREEMENT）所含之「與貿易有關之智慧財產權
    協定」（TRIPS）第9條第1項、伯恩公約第3條之規定，我國
    對於同屬世界貿易組織會員國國民之著作，應加以保護，而
    日本國亦為世界貿易組織之會員國，依我國著作權法第4條
    第2款之規定，自得受我國著作權之保護－詳如附表三所載
    ），亦有告訴人任天堂公司、新力公司、思奎爾公司、卡波
    光公司、南歌公司所提出之發行相關資料、進口報單、出貨
    單、進貨單、統一發票及內政部著作權執照等在卷足憑。
  (四)按商標法第6條第1項明定：「本法所稱商標之使用，係指為
    行銷之目的，將商標用於商品或其包裝、容器、標帖、說明
    書、價目表或其他類似物件上，而陳列或散布。」，並不以
    行銷於外為必要。又透過電磁作用，如以遊樂器、光碟機、
    電腦主機之操作為媒介，始於電視或電腦螢幕前出現商標圖
    樣者，其標示型態足使一般商品購買人認識其表彰商品之來
    源者，解釋上應認屬於商標法第6條第1項之所稱之其他類似
    物件之範疇。
  (五)又以錄音、錄影或電磁紀錄藉機器或電腦處理所顯示之聲音
    、影像或符號，足以表示其用意之證明者，依刑法第220條
    第2項規定，以文書論。又文書之行使，每每因文書之性質
    、內容不同而異，而近代社會對於錄音、錄影、電腦之使用
    ，日趨普遍，並有漸以取代一般文書之趨勢，故現行刑法將
    錄音、錄影、電磁紀錄視為準文書，以因應實際需要，並使
    法律規定能與科技發展之狀況與時俱進。是就偽造之刑法第
    220條第2項之準文書而言，其內容因須藉由機器設備或電腦
    處理，始能顯示於外，而表示該文書內容及一定用意，故於
    行為人將偽造之準私文書藉由機器或電腦處理，對相對人顯
    示時，因其已有使用該偽造準文書之行為，該行為即達於行
    使偽造準私文書之程度，固不待言。唯若於因販賣而交付該
    偽造準文書之情形，如販賣交付者與買受收受者，均明知藉
    由機器或電腦處理即可以顯示聲音、影像或符號之方式，表
    明該準文書之一定用意，則販賣者交付該錄音、錄影或電磁
    紀錄予買受者之同時，自已將該準文書置於隨時可得發生文
    書功能之狀況，而達於行使之程度，此時即無待販賣者於形
    式上更有所主張（如翻印他人著作出版物，並於著作物底頁
    ，依出版社原載著作人、發行人、印刷者等一併加以翻印，
    則販賣圖利者，交付該侵害他人著作權之著作物予買受人時
    ，即已構成行使偽造準私文書罪，無須就該著作物底頁所載
    偽造之內容更有所主張）（參照最高法院49年台非字第24號
    判例意旨、最高法院91年度台上字第4075號刑事判決意旨）
    。
  (六)刑法上所謂常業犯，指反覆以同種類行為為目的之社會活動
    之職業性犯罪而言，至於犯罪所得之多寡，是否恃此犯罪為
    唯一之謀生職業，則非所問，縱令兼有其他職業，仍無礙於
    該常業犯罪之成立（參照最高法院85年台上字第510號判例
    意旨）。是侵害著作權之常業犯，指有反覆以侵害著作權為
    目的之同種類社會活動之職業性犯罪而言，至於犯罪所得之
    多寡，是否恃此犯罪為唯一的謀生職業，或如本案遭查扣之
    盜版光碟數量多少，均非所問，縱另兼有其他職業，或犯罪
    所得不多，均無礙於常業犯之成立。被告供承於為前開犯行
    時因為生活而兼職（販賣仿冒遊戲光碟及遊戲卡匣）及月營
    業額在300,000元，淨賺30,000元等語，業據被告於原審審
    理供明在卷（原審審理筆錄），且由扣案如附表六所示之遊
    戲目錄、請款單（估價單）、估價單以觀，被告在台北縣板
    橋市、台北市（劍潭）等地販賣前開遊戲光碟片、遊戲卡匣
    之規模非微，被告將之批售予夜市攤販或遊戲軟體商店，堪
    認係反覆以同種類行為為目的之社會活動為事實欄所示違反
    著作權法犯行，即構成常業犯罪，是被告所辯遭查扣之盜版
    光碟數量僅係佔其車上所有遊戲光碟數量之十分之一，其非
    屬常業犯云云，並不可採，已如前述。又被告及辯護人另辯
    稱其於89年8月11日所犯違反著作權法之前案與本件具有連
    續犯之裁判上一罪關係，應有一事不再理之適用云云，惟查
    ，前案犯罪時間為89年8月11日，而本案犯罪時間為90年9月
    間起至91年4月間，兩案犯行時間中斷相隔已達一年多，顯
    係後來另行起意而再犯，尚難認係基於連續犯之概括犯意，
    其所辯顯係卸責之詞，委無足採。綜上所述，本案事證已臻
    明確，被告所辯無非避重就輕之詞，不足採信，其犯行洵堪
    認定，應依法論處。
三、被告販賣意圖欺騙他人，於同一商品，使用相同於他人註冊
    商標之圖樣之商品，所為係犯修正前商標法第63條之販賣仿
    冒商標商品罪、修正前著作權法第94條、第93條第3款、第8
    7條第2款之以明知為侵害著作權之物，意圖營利而交付之方
    法侵害他人之著作權為常業罪、刑法第216條、第220條第2
    項、第1項、第210條之行使偽造準私文書罪。查，被告行為
    後，商標法第63條所規定「明知前條商品（商標法第62條）
    而販賣、意圖販賣而陳列、輸出或輸入者，處一年以下有期
    徒刑、拘役或科或併科新臺幣五萬元以下罰金」，已於92年
    5月28日修正公布，變更為商標法第82條規定「明知前條商
    品（商標法第81條）而販賣、意圖販賣而陳列、輸出或輸入
    者，處一年以下有期徒刑、拘役或科或併科新臺幣五萬元以
    下罰金」；修正前商標法第63條與修正後商標法第82條，其
    犯罪構成要件相同，然條文中所指「明知前條商品」，則以
    修正前規定「意圖欺騙他人，而有左列情形之一者」，較修
    正後規定「未得商標權人或團體商標權人同意，而有左列情
    形之一者」，其構成要件較為限縮而嚴苛，自比較有利於行
    為人；依刑法第2條第1項但書規定，自應適用較有利於被告
    之行為時法，即86年5月7日修正公布之商標法第63條規定處
    斷。另著作權法第94條業經修正為第94條第1項，法定本刑
    提高為「一年以上七年以下有期徒刑，得併科新台幣三十萬
    元以上三百萬元以下罰金」，第87條第2款之構成要件則做
    文字修正並移列同條第6款，並經總統於92年7月9日公布，
    同年月11日生效，另著作權法第93條第3款之構成要件，除
    作文字修改並改列為第2款外，並增列拘役刑及提高併科罰
    金刑之額度，並經總統於93年9月1日公布，同年月3日生效
    。綜合比較新舊法之規定，以舊法較有利於被告，依刑法第
    2條第1項但書，仍應適用修正前之舊法。其意圖散布而持有
    侵害著作權之物之低度行為為意圖營利而交付侵害著作權之
    物之高度行為所吸收而不另論罪。被告先後多次販賣仿冒商
    標商品、行使偽造準私文書之犯行，均時間緊接、方法相同
    、觸犯構成要件相同之罪名，顯係基於概括之犯意為之，係
    連續犯，應依刑法第56條之規定各論以一罪，並均依法加重
    其刑。又被告一行為觸犯上開三罪名，同時侵害如附表一、
    附表二等公司之法益，為想像競合犯（參照最高法院86年度
    台非字第241號刑事判決意旨），應依刑法第55條之規定，
    從一重之修正前著作權法第94條之以犯修正前著作權法第93
    條第3款（即以修正前著作權法第87條第2款所定明知為侵害
    著作權之物，意圖營利而交付之方法侵害他人之著作權）之
    罪為常業處斷。
四、原審對被告予以論罪科刑，固非無見，惟查，商標法業於92
    年5月28日修正公布，同年11月28日生效施行，修正前商標
    法第62條第1款之規定：「意圖欺騙他人，於有關同一商品
    或類似商品，使用相同或近似於他人註冊商標之圖樣者」，
    修正後商標法移列為81條第1款：「未得商標權人或團體商
    標權人同意，於同一商品或服務，使用相同之註冊商標或團
    體商標者」，至「明知為前條商品而販賣」之罰則由原先之
    第63條，改列為第82條，雖刑度並無差異，惟經比較新舊法
    ，仍以舊法較有利於被告，即應適用舊法即86年5月7日修正
    公布商標法第63條規定處斷，已如前述，原審未詳勾稽，徒
    以新舊法刑度相同而適用修正後商標法第82條論處，容有可
    議；被告上訴仍執陳詞以非常業犯等情為辯而指摘原判決，
    雖無理由，惟原判決既有上開可議即無可維持，自應撤銷改
    判。爰審酌被告前即曾因販售仿冒遊戲光碟片，犯商標法等
    罪，經原審以90年度訴字第982號判決處有期徒刑三月，如
    易科罰金以三百元折算一日確定，於93年1月27日執行完畢
    （不構成累犯），仍不思記取教訓，又鋌而走險於前案尚未
    確定前即再犯本件之罪，及其犯罪之動機、手段、販賣仿冒
    遊戲光碟片之數量、期間、所獲得之利益、對於商標專用權
    人及著作權人造成之損害非輕，且販賣仿冒之盜版品對於社
    會交易秩序及我國保護智慧財產權之國際形象影響非淺，惟
    犯後坦承犯行，並曾試圖與告訴人和解，雖因和解金雙方有
    所歧見而未能和解，且被告因本件犯罪獲利尚非鉅大，衡量
    被告態度殊屬良好等一切情狀，仍依原判決量處如主文第二
    項所示之刑。
五、至扣案如附表四（一）編號六至十二之遊戲光碟片（部分含
    外包裝）、附表五除附表五（三）編號二、三、五、七外餘
    所示之遊戲卡匣、說明書、外盒，均係被告犯修正前商標法
    第63條之罪所販賣之商品，應依修正前商標法第64條之規定
    ，不問屬於犯人與否，均沒收之，扣案如附表四（一）編號
    一至五、附表四（二）編號一及附表五（三）編號二、三、
    五、七所示之遊戲光碟片、遊戲卡匣及如附表六所示之遊戲
    目錄七張、估價單65張（被告進貨紀錄）、請款單（含估價
    單）（被告銷貨紀錄）33份、及估價單2本（已用26份﹛一
    式二紙﹜，銷貨紀錄），均係供被告為本案犯罪所用之物，
    且均係被告所有，業據其供明無誤，爰依刑法第38條第1項
    第2款之規定宣告沒收，至於就如附表七所示之遊戲光碟片
    部分，起訴書記載亦屬侵害新力公司所有如附表一編號一之
    商標權之仿冒遊戲光碟云云，茲因經原審勘驗後或因未出現
    前開「ＰｌａｙＳｔａｔｉｏｎ」之商標或因毀損無法執行
    ，業經檢察官於原審審理中當庭減縮起訴犯罪事實範圍（見
    原審審理筆錄），就此不再予以審究，併此說明。
乙、不另諭知無罪部分：
一、公訴意旨另以：被告甲○○及同案被告蕭定宏、王芳榮（均
    由原審另案審結）三人，明知鄭秀文之「綠光」、蘇永康之
    「悲傷止步」等音樂光碟片，分別係華納國際音樂股份有限
    公司、福茂唱片音樂股份有限公司等十家公司享有著作財產
    權之音樂著作，竟於90年12月間起，未經上開著作權人之同
    意或授權，共同基於以重製之方法侵害他人著作財產權為常
    業之犯意聯絡，由王芳榮提供盜版光碟片母片、母源、塑膠
    原料射出成型機等光碟製造機，再由王芳榮於90年12月6日
    ，出面向不知情之陳廖澄枝，承租座落於臺北縣三峽鎮○○
    路222巷166號之房屋，並以蕭定宏為連帶保證人，於上址放
    置光碟射出成型機等光碟製造機具，作為製造工廠，並聘僱
    有犯意聯絡之被告甲○○至工廠工作，三人分別於前揭處所
    ，負責管理、包裝、清潔等工作。嗣經警持搜索票於91年4
    月1日13時30分許，在前揭地址查扣盜版光碟射出成型機1部
    、盜版音樂光碟母版19片、盜版音樂光碟母源26片、盜版音
    樂光碟51片、盜版音樂光碟半成品210片、盜版射出成型機
    控制面板3個、光碟射出成型機小片ＩＣ版3個、光碟射出成
    型機螢幕1個、光碟射出成型機電腦主機1個、光碟射出成型
    機套筒2個、光碟射出成型機電源供應器1個、攝影機1組、
    針孔監視器4個、帳冊及相關單據1批，因認被告甲○○涉犯
    〈修正前〉著作權法第94條之罪，且與前開論罪科刑之犯罪
    事實（觸犯修正前著作權法第94條之罪部分）有實質上一罪
    關係等情。
二、按犯罪事實應依證據認定之，無證據不得認定犯罪事實；又
    不能證明被告犯罪者，應諭知無罪之判決；刑事訴訟法第15
    4條第2項、第301條第1項分別定有明文。又犯罪事實之認定
    ，應憑真實之證據，倘證據是否真實尚欠明確，自難以擬制
    推測之方法，為其判斷之基礎；而認定犯罪事實之證據係指
    足以認定被告確有犯罪行為之積極證據而言，該項證據自須
    適合於被告犯罪事實之認定，始得採為斷罪資料（最高法院
    53年台上字第656號、29年上字第3105號判例參照）。且刑
    事訴訟上證明之資料，無論其為直接或間接證據，均須達於
    通常一般之人均不致有所懷疑，而得確信其為真實之程度，
    始得據為有罪之認定，若其關於被告是否犯罪之證明未能達
    此程度，而有合理懷疑之存在，致使無從形成有罪之確信，
    根據「罪證有疑，利於被告」之證據法則，即不得遽為不利
    被告之認定（最高法院76年台上字第4986號判例參照）。其
    以情況證據（即間接證據）斷罪時，尤須基於該證據在直接
    關係上所可證明之他項情況事實，本乎推理作用足以確證被
    告有罪，方為合法，不得徒憑主觀上之推想，將一般經驗上
    有利被告之其他合理情況逕予排除（最高法院32年上字第67
    號判例參照）。又告訴人之告訴，係以使被告受刑事訴追為
    目的，是其陳述是否與事實相符，仍應調查其他證據以資審
    認（最高法院52年台上字第1300號判例參照）。
三、公訴意旨認被告甲○○涉犯前開罪嫌，無非係以告訴人華納
    國際音樂股份有限公司等之指訴，且被告甲○○於90年12月
    間即知王芳榮租上址做為工廠，且該址設置針孔攝影機4具
    ，嚴密監控進出之人員，且光碟射出成型機置於密室夾層中
    ，非一般人所能辨識開啟，而被告甲○○卻能自由進出，足
    認被告甲○○所辯未受僱重製音樂光碟片，僅至該地負責清
    潔工作，顯係事後飾卸之詞，委無足採，復有前開扣案物足
    資佐證等，為其論斷依據。
四、訊據被告甲○○固坦承受僱於同案被告王芳榮在臺北縣三峽
    鎮○○路222巷166號之處作塑膠射出成形及打掃之工作，及
    於91年3月28日曾前往該處載運垃圾，及於91年4月1日在警
    方搜索時在場等情，惟堅決否認有此部分被訴犯行，辯稱：
    王芳榮為違法之事，伊亦未參與，警方搜索時伊係前往該處
    收取於91年3月28日代墊之2,000元等語。
五、經查：
  (一)同案被告王芳榮於警訊及原審他案（91年度訴字第1037號刑
    事案件）審理中雖供承，曾將光碟射出成型機等物移至臺北
    縣三峽鎮○○路222巷166號內，惟其一再堅決否認有繼續重
    製盜版光碟片之犯行，辯稱：扣案物均係自原遭查獲地（臺
    北縣中和市○○路442號）遷至該處等語；而觀乎原審向臺
    灣電力股份有限公司台北西區營業處、台北南區營業處函查
    「臺北縣三峽鎮○○路222巷166號」、「臺北縣中和市○○
    路442號」之用電情形，據覆：臺北縣三峽鎮○○路222巷16
    6號－91年1月：120度、91年3月：560度；臺北縣中和市○
    ○路442號－90年8月：18,400度、90年10月：54,520度、90
    年12月：58,000度，由上開用電情形比較，顯然同案被告王
    芳榮於臺北縣三峽鎮○○路222巷166號之用電情形甚微，又
    自扣案物以觀，亦未能明確證明該光碟射出成型機等設備已
    能重製、且同案被告王芳榮並再重製盜版光碟片情事，是公
    訴意旨認定同案被告王芳榮於臺北縣三峽鎮○○路222巷166
    號繼續重製盜版之音樂光碟片一節，尚堪置疑。
  (二)被告甲○○所辯：伊係受僱前往臺北縣三峽鎮○○路222巷
    166號清理垃圾，警方搜索時伊係前往收取代墊之2,000元一
    節，核與同案被告蕭定宏所稱：「（代墊的2,000元是誰出
    的？）廢棄物清理及發財車的車資總共2,000元，我和甲○
    ○一人出1,000元。廢棄物清理場的費用是1,000元，發財車
    的車資是1,000元」及被告於該案審理作証時所陳：「91年3
    月28日有去過一次，本來是要用被告的車子載，因為太髒了
    ，所以只好叫發財車，1,000元是垃圾處理場的人收去，1,0
    00元是給發財車車資。墊2,000元是因為王芳榮說他沒有錢
    ，叫被告先拿出來，我就和被告一人拿1,000元出來墊。」
    （見原審前卷91年6月19日訊問筆錄）、證人趙金台於原審
    前案審理中到庭結證所稱：「有去三峽鎮○○路222巷166號
    1樓鐵皮屋清理垃圾，因為蕭定宏打電話給我說有廢棄物要
    處理，問我可不可以幫他處理。後來我開收垃圾的發財車去
    ，載了半車多，都是一些木板，還有用麻袋裝的東西。費用
    2,000元，1,000元是廢棄物的進場費，1,000元是我的費用
    ，我們載去台北市○○街那裡倒，被告（指蕭定宏）開車跟
    我後面一起去。被告（指蕭定宏）當天有給我2,000元。」
    等語相符，復有經證人趙金台確認是伊所書寫之收據及所交
    付之名片各一紙，該名片係由同案被告蕭定宏於檢察官偵查
    中所提出，內載：大永清潔事業有限公司趙金台，91年3月2
    8日收取2,000元（偵字第6320號卷第103頁）等字供參，且
    同案被告蕭定宏亦因此經原審以91年度訴字第1037號、本院
    92年度上訴字第3279號刑事判決就此部分認定無罪在案，此
    有前開判決二份在卷可參。足見被告甲○○所辯尚非無據。
  (三)又原審前開案件審理時於91年7月22日至臺北縣三峽鎮○○
    路222巷166號履勘，發現該鐵皮屋僅於後方「密室」內有一
    廁所，此有勘驗筆錄及現場照片附原審卷足稽，是被告甲○
    ○於檢察官偵查及原審審理中所稱，因上廁所始進入密室一
    節尚堪採信。公訴意旨執被告甲○○得進出密室一事而為被
    告甲○○不利之判斷，亦有未洽。
六、綜上所述，被告甲○○此部分辯解，應足採信，公訴意旨此
    部分舉證尚未達於通常一般之人均不致有所懷疑，而得確信
    其為真實之程度，既有合理懷疑之存在，自不足以形成有罪
    之確信。此外，法院復查無何積極證據足認被告甲○○有被
    訴之上開犯行，根據「罪證有疑，利於被告」之證據法則，
    尚不能證明被告甲○○此部分犯罪，惟公訴意旨認此部分如
    成立犯罪與前開論罪科刑之犯罪事實（修正前著作權法第94
    條之罪名部分）有實質上一罪關係，依法不另為無罪之諭知
    。
據上論斷，應依刑事訴訟法第369條第1項前段、第364條、第299
條第1項前段、修正前商標法第63條、第64條，修正前著作權法
第94條、第93條第3款、第87條第2款，刑法第11條前段、第2條
第1項但書、第56條、第216條、第210條、第220條第1項、第2項
、第55條、第38條第1項第2款，判決如主文。
本案經檢察官林炳雄到庭執行職務。
中　　華　　民　　國　　94　　年　　7 　　月　　22　　日
　　　　　　　　　刑事第十三庭  審判長法　官  劉景星
                                      法  官  李春地
                                      法  官  陳志洋
以上正本證明與原本無異。
如不服本判決，應於收受送達後十日內向本院提出上訴書狀，其
未敘述上訴之理由者並得於提起上訴後十日內向本院補提理由書
（均須按他造當事人之人數附繕本）。
                                      書記官  王韻雅
中　　華　　民　　國　　94　　年　　7 　　月　　25　　日
附錄：本案論罪科刑法條全文
修正前商標法第63條：
明知為前條商品而販賣、意圖販賣而陳列、輸出或輸入者，處一
年以下有期徒刑、拘役或科或併科新臺幣五萬元以下罰金。
修正前著作權法第94條：
以犯第九十一條、第九十二條或第九十三條之罪為常業者，處一
年以上七年以下有期徒刑，得併科新臺幣四十五萬元以下罰金。
刑法第210條：
偽造、變造私文書，足以生損害於公眾或他人者，處五年以下有
期徒刑。
刑法第216條：
行使第二百十條至第二百十五條之文書者，依偽造、變造文書或
登載不實事項或使登載不實事項之規定處斷。
